【裁判字號】    95,抗,29
【裁判日期】    950227
【裁判案由】    假處分
【裁判全文】
臺灣高等法院高雄分院民事裁定            95年度抗字第29號
抗  告  人  國華產物保險股份有限公司
清  理  人  財團法人保險事業發展中心
法定代理人  曾武仁
上列抗告人即債務人因與相對人即債權人張貴美即金山食品廠間
請求返還票據假處分事件，對於中華民國94年12月23日台灣屏東
地方法院94年執全字第1043號裁定提起抗告，本院裁定如下：
      主    文
原裁定廢棄。
      理    由
一、本件抗告意旨略以：由於抗告人遭行政院金融監督管理委員
    會依照保險法第149 條第3 項之規定勒令停業，並委託財團
    法人保險事業發展中心為清理人。自民國94年11月18日進駐
    清理。依保險法第149 條之10第3 項規定：「保險業清理期
    間，其重整、破產、和解、強制執行等程序當然停止。」具
    有停止執行程序進行之法定事由。而本件原執行法院核發扣
    押命令前，因抗告人已進入清理程序期間，故強制執行程序
    當然停止，不應核發扣押命令，乃聲明異議求予停止執行程
    序及撤銷扣押命令。而保險法第149 條之10第3 項之停止強
    制執行程序，係為保障對抗告人之所有債權人，不因債權人
    有無實施強制執行程序而受有不同程度之清償。且同法第14
    9 條之10第1 項所謂之「第三人」應指「保險業」及「主管
    機關」以外之所有第三人，並非票據權利人即得例外不受該
    條第3 項之規定。是以原法院遽予駁回抗告人之異議聲明，
    顯有不當。為此提起抗告，求予廢棄原裁定並另為適法之裁
    定云云。
二、按「清理人執行前項職務，有代表保險業為訴訟上及訴訟外
    一切行為之權」。又「保險業經主管機關勒令停業進行清理
    時，第三人對該保險業之債權，除依訴訟程序確定其權利者
    外，非依前條第1 項規定之清理程序，不得行使」。又「保
    險業清理期間，其重整、破產、和解、強制執行等程序當然
    停止」。保險法第149 條之8 第3 項前段、第149 條之10第
    1 項、第3 項分別定有明文。經查抗告人因業務、財務狀況
    顯著惡化，有不能支付其債務而損及被保險人權益之虞，經
    行政院金融監督管理委員會依保險法第149 條第3 項規定勒
    令抗告人停業，並委託財團法人保險事業發展中心擔任抗告
    人之清理人，組成清理小組，自94年11月18日上午8 時30分
    起進駐抗告人公司。有行政院金融監督管理委員會94年11月
    18日金管保一字第09402504002 號函1 紙在卷可稽（見原法
    院94年執全字第1043號卷第15頁）。又抗告人經行政院金融
    監督管理委員會於94年11月18日以金管保一字第0940250400
    1 號函停止董事、監察人職權並委託財團法人保險事業發展
    中心為清理人乙案，准予登記且抗告人公司原董事長王錦標
    停止職權等情，亦有經濟部94年11月24日經授商字第094012
    34320 號函及抗告人公司變更登記表各1 紙附卷足憑（見同
    上卷第16頁、第17頁），乃原法院於94年11月25日所為原法
    院94年度裁全字第2101號假處分裁定，並未以清理人財團法
    人保險事業發展中心為抗告人之代表人，而仍列已遭停權之
    抗告人之原董事長王錦標為抗告人公司之法定代理人，嗣並
    僅對抗告人公司地址為該裁定之送達（見同上卷第7 頁、第
    25 頁）， 揆諸首揭規定，尚有未合。相對人以該假處分裁
    定為執行名義，聲請強制執行，已難遽予准許。況相對人係
    主張其因於94年8 月23日為金山食品廠、合山企業社及其本
    人向抗告人投保相關之保險，並交付以台灣中小企業銀行屏
    東分行為付款人，面額新台幣16萬3,330 元票載發票日為94
    年11月30日之支票1 張（下稱系爭支票），用以支付保險費
    ，詎抗告人突遭行政院金融監督管理委員會宣佈接管，其投
    保權益已難獲保障，有解除上開保險契約之必要，為恐系爭
    支票遭提示，爰聲請原法院就系爭支票於本案判決確定前不
    得向付款人請求付款及轉讓第三人，並應將系爭支票交由執
    行人員記載此項事由之假處分裁定，及向原法院聲請為假處
    分之執行。則相對人係對已經主管機關勒令停業進行清理之
    抗告人，行使保全其爾後解除保險契約得請求之權利，核係
    第三人對於該保險業之債權，應無疑義，從而其強制執行程
    序亦應當然停止。
三、綜上所述，抗告人聲明異議主張系爭強制執行程序應予停止
    ，原執行法院不得核發扣押命令（按原執行法院原於94年11
    月28日核發屏院惠民執丁字第1043號扣押命令，嗣於94年12
    月予以撤銷該命令，並於同日另核發禁止抗告人提示付款之
    扣押命令，見同上卷第7 頁、第27頁、第26頁）即為有理由
    ，原法院疏未詳查遽予駁回，尚有未當。抗告意旨指摘原裁
    定不當，求予廢棄，即為有理由，應由本院將原裁定廢棄，
    並由原法院另為適當之處理。
四、據上論結，本件抗告為有理由，依強制執行法第30條之1 、
    民事訴訟法第492條，裁定如主文。
中    華    民    國    95    年    2     月    27    日
                            民事第三庭
                                審判長法官  張國彬
                                法      官  楊富強
                                法      官  吳登輝
以上正本證明與原本無異。
本裁定不得再抗告。
中    華    民    國    95    年    3     月    2     日
                                書  記  官  黎  珍
                                                      K


司法院資訊處製作；財團法人民間司法改革基金會備份。
